臺灣臺中地方法院刑事判決　　　　　　　　　　　　九十一年度易字第一七四七號
　　公　訴　人　臺灣臺中地方法院檢察署檢察官
　　被　　　告　戊○○
右列被告因妨害公務等案件，經檢察官提起公訴（九十一年度偵字第九一六四號），
本院判決如左：
    主  文
戊○○對於公務員依法執行職務時，施強暴，處有期徒刑肆月，如易科罰金，以佰
元折算壹日。
被訴傷害部分，公訴不受理。
    事  實
一、戊○○於民國九十一年五月六日夜間時分，在臺中縣和平鄉○○路○段一六九號
    大眾超市前，與同行友人丁○○因細故起爭執滋事，臺中縣警察局和平分局和平
    派出所巡佐甲○○於九十一年五月六日二十三時五十分許接獲民眾線報，旋即駕
    駛警察巡邏車明示警笛到場處理，惟戊○○因認巡佐甲○○與丁○○係親戚關係
    ，將有偏袒之虞，無法秉公處理，竟對於依法執行維持治安勤務之巡佐甲○○，
    施以出手毆打之強暴手段，拒絕服從巡佐甲○○之指示，嗣經巡佐甲○○以警棍
    始將戊○○制服，交與隨後趕至之警備隊帶回警察局處理。
二、案經告訴人甲○○告訴及臺中縣警察局和平分局報告臺灣臺中地方法院檢察署檢
    察官偵查起訴。
    理  由
壹、有罪判決部分：
一、訊據被告戊○○矢口否認有何妨害公務之行為，辯稱：當時告訴人甲○○全身酒
    味，且未著警察制服，伊認為告訴人甲○○並非在執行職務，伊自無配合前往警
    局應訊之理由，後來係告訴人甲○○先以警棍打伊，伊才出手反擊云云。經查：
    被告戊○○對於告訴人甲○○於案發當時駕駛警察到達現場，以及告訴人甲○○
    之警察身份之情，業於本院審理中坦認屬實，核與告訴人甲○○於本院審理中亦
    指稱：「九十一年五月六日晚間十一點五十分左右，接獲民眾報案，當時雖非我
    值班時間，但因警力不足，所以我才會穿汗衫及警察制服之褲子即前往處理，現
    場（即臺中縣和平鄉○○路○段一六九號大眾超市前）戊○○、丁○○他們有口
    角糾紛，我即朝戊○○方向，詢問何故，戊○○回答口角衝突，我再詢問丁○○
    ，丁○○答稱沒事，我即要他們離開，此時戊○○即以腳踢丁○○的座車，雙方
    欲衝突，我拉開他們，並告訴他不要這樣做，戊○○就回我說，反正明天要入監
    執行了，他也不怕，突然出拳朝我的左臉毆打，我當場就流鼻血，乃迅速返回警
    察取出木質之警棍朝戊○○的臀部攻擊，以制止其暴行，打了一下，警備隊就到
    處理了，我們大家平日都認識，戊○○也知道我是警察，且我當天是駕駛巡邏車
    到場。」等語，而證人乙○○、丙○○於本院審理中均證稱告訴人甲○○駕駛警
    察前往，當時喝酒已呈現微醺狀態，未穿著制服，到場後即要求被告戊○○配合
    前往警局，被告戊○○不願配合，告訴人甲○○即以警棍毆打被告戊○○等語，
    依據證人乙○○、丙○○之證述內容，佐以告訴人甲○○之指訴情節及被告戊○○之供述內容，對於告訴人甲○○當時駕駛警察巡邏車執行警察維持治安勤務之
    事，雙方並無誤認之虞，則被告戊○○對於依法執行警察維持治安勤務之告訴人
    甲○○，即有服從指示之義務，被告戊○○縱有不願配合之正當理由，亦當以理
    性之方式訴求，而非以暴力行動回應；再者，告訴人甲○○雖非於值勤時間，惟
    因案發當時警力不足，乃臨時支應，以致不及穿著完整之警察制服，僅著警褲，
    即行前往處理，又告訴人甲○○當時有酒醉微醺情況，因告訴人甲○○於案發當
    時並非值勤時段，服用酒類飲料，本係其自由權利行使之範圍，至於告訴人甲○○以穿著汗衫、酒醉微醺狀況，前往執行勤務一節，僅屬公務員執行勤務之不當
    行為，或許有違紀之問題，尚不至於構成違法之事由，被告戊○○對於在該情況
    下依法執行警察勤務之告訴人甲○○仍有服從之義務，是以，被告戊○○以個人
    主觀認知，而對於執行勤務之告訴人甲○○加以強暴手段，以達抗拒之目的，即
    已該當於妨害公務之構成要件事實，被告戊○○個人主觀認知部分告訴人甲○○
    非屬執行勤務之公務員部分，尚不足以阻卻妨害公務罪之成立，從而，被告戊○○所辯，要難採信。本件事證已臻明確，被告戊○○犯行，洵堪認定。
二、被告戊○○對於依法執行維持治安勤務之巡佐即告訴人甲○○，施以強暴行為，
    核其所為，係犯刑法第一百三十五條第一項之妨害公務罪。爰審酌被告戊○○年
    輕氣盛，因細故即與人起衝突，且不服警察之命令，以強暴方式強力抵抗，以致
    觸犯刑典，且犯罪後猶否認犯行，不知悔改等一切情狀，量處如主文所示之刑，
    並諭知易科罰金之折算標準，以示懲儆。
貳、不受理判決部分：
一、公訴意旨略以：被告戊○○於九十一年五月六日夜間，因細故滋事，在臺中縣和
    平鄉○○路○段一六九號大眾超市前，動手毆打同行友人丁○○，臺中縣警察局
    和平分局和平派出所巡佐即告訴人甲○○於九十一年五月六日二十三時五十分許
    接獲民眾報案，旋駕駛巡邏車到場處理，詎被告戊○○不滿到場之告訴人甲○○
    與丁○○具有親戚關係，竟出拳毆打告訴人甲○○臉部，致使告訴人甲○○右臉
    部挫傷及擦傷，案經告訴人甲○○告訴及臺中縣警察局和平分局報告偵辦；因認
    被告戊○○涉犯刑法第二百七十七條第一項之傷害罪嫌。
二、按告訴乃論之罪，其告訴經撤回者，應諭知不受理之判決，刑事訴訟法第三百零
    三條第三款定有明文。本件被告戊○○經檢察官以刑法第二百七十七條第一項之
    傷害罪提起公訴，依照同法第二百八十七條之規定係屬告訴乃論之罪，茲經告訴
    人甲○○於第一審辯論終結前當庭具狀撤回告訴，爰就被告戊○○被訴傷害予以
    不受理判決之諭知。
據上論斷，應依刑事訴訟法第二百九十九條第一項前段、第三百零三條第三款，刑法
第一百三十五條第一項、第四十一條第一項前段，罰金罰鍰提高標準條例第一條前段
、第二條，判決如主文。
中      華      民      國      九十一      年    十    月     十一     日
                                臺灣臺中地方法院刑事第六庭
                                        法  官  巫淑芳
右正本證明與原本無異。
如不服本判決，應於送達後十日內向本院提出上訴狀 （須附繕本） ，上訴於台灣高等
法院台中分院。
                                        書記官
中      華      民      國      九十一      年      十    月    十一    日
附錄論罪科刑法條：
中華民國刑法第一百三十五條：
對於公務員依法執行職務時，施強暴脅迫者，處三年以下有期徒刑、拘役
或三百元以下罰金。
意圖使公務員執行一定之職務或妨害其依法執行一定之職務或使公務員辭
職，而施強暴脅迫者，亦同。
犯前二項之罪，因而致公務員於死者，處無期徒刑或七年以上有期徒刑；
致重傷者，處三年以上、十年以下有期徒刑。
